臺灣臺北地方法院民事判決
110年度建字第166號
原      告  賀傑鋼鐵工業有限公司

法定代理人  賴天祥  


訴訟代理人  侯俊安律師
被      告  吸引力生活事業股份有限公司

法定代理人  戴春發  
訴訟代理人  胡智傑  
            吳心淳  
上列當事人間請求給付工程款等事件，本院於民國111年4月29日
言詞辯論終結，判決如下：
    主      文
被告應給付原告新臺幣壹仟捌佰參拾玖萬參仟參佰貳拾壹元，及
自民國一一０年七月十五日起至清償日止，按週年利率百分之五
計算之利息。
訴訟費用由被告負擔。
本判決於原告以新臺幣陸佰壹拾參萬元供擔保後，得假執行。但
被告如以新臺幣壹仟捌佰參拾玖萬參仟參佰貳拾壹元為原告預供
擔保，得免為假執行。
    事實及理由
壹、程序方面　　
一、按當事人得以合意定第一審管轄法院，但以關於由一定法律
    關係而生之訴訟為限，民事訴訟法第24條第1項定有明文。
    查本件兩造與訴外人上升營造股份有限公司（下稱上升公司
    ）簽訂之承攬工程合約書(下稱系爭契約)第22條約定以本院
    為第一審管轄法院（見本院卷第19頁），是本院就本件訴訟
    有管轄權。
二、按訴狀送達後，原告不得將原訴變更或追加他訴，但擴張或
    減縮應受判決事項之聲明者，不在此限，民事訴訟法第255
    條第1項第3款定有明文。查原告起訴時聲明：被告應給付原
    告新臺幣（下同）1,860萬元，及自民國110年6月10日起至
    清償日止，按週年利率5%計算之利息（見本院卷第8頁），
    嗣於民國110年10月1日言詞辯論期日，當庭將利息起算日改
    為自起訴狀繕本送達翌日起，再於111年4月29日本件言詞辯
    論期日變更聲明第1項為：被告應給付原告1,839萬3,321元
    ，及自起訴狀繕本送達翌日起至清償日止，按週年利率5%計
    算之利息（見本院卷第113頁、第226頁），核原告上開變更
    屬縮減應受判決事項之聲明，於法無不符，應予准許。
貳、實體方面　　
一、原告主張：原告承攬被告發包「吸引力生活事業大直店改建
    工程」之「結構拆除補強工程」（下稱系爭工程），約定工
    程總價1億1,200萬元，嗣追加2,752萬4,987元，又追加屋頂
    採光罩結構補強工程246萬4,186元、屋突2F-3F結構工程840
    萬9,429元(下合稱系爭追加工程)。又系爭工程、追加工程
    均已於107年8月20日完工驗收，經兩造於109年7月8日清點
    結算並簽署付款統計表（下稱系爭付款統計表），工程結算
    總額共1億5,039萬8,602元【計算式：1億1,200萬元＋2,752
    萬4,987元＋246萬4,186元＋840萬9,429元＝1億5,039萬8,602
    元】(以上金額均含稅)。扣除原告已領1億3,140萬元及尚應
    負擔之清運費60萬5,218元後，尚有工程款1,839萬3,321元
    未領【計算式：1億5,039萬8,602元－1億3,140萬元－60萬5,2
    18元＝1,839萬3,321元】。又系爭契約雖約定工程款由被告
    給付上升公司，惟事實上被告均將工程款逕付原告，且上升
    公司業將未領取之工程款債權於110年5月28日讓與原告，經
    原告以存證信函通知被告債權讓與事實。爰依系爭契約第8
    條、債權讓與契約書、民法第294條第1項前段、第490條第1
    項及第505條第1項規定提起本件訴訟等語，並聲明：㈠、如
    主文第1項所示；㈡、願供擔保，請准宣告假執行。
二、被告則以：伊不否認系爭工程及系爭追加工程施作及完工，
    然原告主張之結算結果，僅為原告片面之表述，被告就項目
    、數量、金額等細項無法確認，無從據此計算應付之款項。
    又系爭工程存有EPOXY灌注未填滿之瑕疵，未通過被告之初
    驗及複驗，依民法第494條規定應減少報酬1,839萬3,321元
    等語置辯。並聲明：㈠、原告之訴及假執行之聲請均駁回；㈡
    、如受不利判決，願供擔保，請准宣告免為假執行。
三、本件原告主張其承攬被告發包「吸引力生活事業大直店改建
    工程」之「結構拆除補強工程」（即系爭工程），監造為上
    升公司，三方簽署有台北市○○區○○○路000○000號全棟結構拆
    除補強承攬工程合約書(即系爭契約)，系爭契約工程總價約
    定為1億1,200萬元(含稅)，嗣追加屋頂採光罩結構補強工程
    、屋突2F-3F結構工程(即系爭追加工程)，系爭工程、追加
    工程已完工，被告已給付1億3,140萬元予原告，原告以台北
    仁杭郵局第156號存證信函通知被告上升公司業將系爭工程
    未領取之工程款債權1,860萬元於110年5月28日讓與原告，
    被告於110年6月9日收受該函等情，業據提出承攬工程合約
    書、上升/付款統計表、台北仁杭郵局第156號存證信函為證
    (見本院卷第13-35頁、第39頁、第55-61頁、第113-114頁、
    第187頁)，且為被告所不爭（見本院卷第79頁、第113-114
    頁），此部分主張堪以信實。
四、原告主張其得依系爭契約第8條約定、債權讓與契約書、民
    法第294條第1項前段、第490條第1項及第505條第1項規定請
    求被告給付工程款，為被告所否認，並以前詞為辯，經查：
㈠、按稱承攬者，謂當事人約定，一方為他方完成一定之工作，
    他方俟工作完成，給付報酬之契約；報酬，應於工作交付時
    給付之，無須交付者，應於工作完成時給付之；工作係分部
    交付，而報酬係就各部分定之者，應於每部分交付時，給付
    該部分之報酬，民法第490條第1項、第505條分別定有明文
    。次按當事人就既已存在之債務，約定於預期不確定事實發
    生時履行，則為清償期之約定，而非條件（最高法院94年度
    台上字第1609號民事裁判意旨參照）。經查，系爭契約第8
    條第1項第6款、第2項係約定於系爭工程完工時可請領工程
    款15%、驗收合格時可請領工程尾款10%（見本院卷第17頁）
    ，可知兩造業約定倘系爭工程完工驗收，原告得請求被告給
    付未付工程尾款全部。又系爭工程完成乙節，為被告所不爭
    （見本院卷第114頁），且雙方業於107年8月20日進行工程
    初驗，其驗收表上未記載任何需修補之缺失，此有被告工程
    驗收表暨初驗現場會勘圖1份附卷可稽（見本院卷第135-183
    頁），雙方復已進入協商結算追加減之程序，亦有系爭付款
    統計表為證（見本院卷第39頁），並據證人即被告前工務經
    理張銘榮證稱：台北市○○區○○○路000○000號全棟結構拆除補
    強工程，我負責控管系爭工程之工程進度。統計表是完工之
    後才製作的。系爭契約第8條第六期完工款請款時所須提供
    之相關資料，原告都有提供等語（見本院卷第211-212頁）
    。在在足認原告請求給付工程款之清償期屆至，得依前開約
    定，請求系爭工程及追加減工程之尾款無訛。
㈡、本件原告主張系爭工程及追加工程尾款數額為1,839萬3,321
    元未領，業據提出兩造簽署之系爭付款統計表為憑（見本院
    卷第39頁），被告雖抗辯該表上所載項目及金額為原告片面
    主張，不能認與事實相符云云，惟查，證人張銘榮證稱：系
    爭付款統計表上我的簽名由我親簽，前開統計表是完工之後
    ，兩造依照施工圖及竣工圖清點核對現場數量之後才製作的
    統計表。當時都已經完工。我是做數量的驗收，所以才會有
    金額出來。這是施作後清點的結果。表上的數據是依據106
    年6月間發包的圖面、最終版106年10月26日的圖面，加上現
    場變更的記錄，繪製一個對照圖，並根據對照圖，計算現場
    的追加減。就隱蔽的部分，無法再做現場清點，是依照施工
    中的照片及圖面來比對清點，就非隱蔽的部分，有做現場的
    清點，並且有拍照、拿白板記載。就系爭工程含追加部分，
    清點結算的總金額為1億5,039萬8,602元，已領金額為1億3,
    140萬元，已經扣除的清潔費為119萬9,565元，尚未扣除的
    清運費為60萬5,218元等語綦詳（見本院卷第210-212頁），
    堪認系爭付款統計表所載各項工程及金額，均為兩造於系爭
    工程施作完畢後，會同清點確認之結果，原告據此請求結算
    ，自無不合。
㈢、從而，依系爭付款統計表之記載，系爭工程（結構及補強工
    程（B1F-R1F)）、追加工程（屋頂採光罩結構補強工程246
    萬4,186元、屋突2F-3F結構工程）合計工程款為1億5,039萬
    8,602元【計算式：1億1,200萬元＋2,752萬4,987元＋246萬4,
    186元＋840萬9,429元＝1億5,039萬8,602元，參系爭付款統計
    表上表「本工程+追加減總金額」欄位】。扣除原告已領1億
    3,140萬元及尚應負擔之清運費60萬5,218元後（參系爭付款
    統計表下表「已領金額」、「未扣垃圾費用」欄位），尚有
    工程款1,839萬3,321元未領【計算式：1億5,039萬8,602元－
    1億3,140萬元－60萬5,218元＝1,839萬3,321元】。從而，原
    告依系爭契約第8條約定、債權讓與契約書、民法第294條第
    1項前段、第490條第1項及第505條第1項規定請求被告給付
    工程款1,839萬3,321元，應認有據。
㈣、被告雖抗辯系爭工程存有EPOXY灌注未填滿之瑕疵，應依民法
    第494條規定扣減原告工程款報酬1,839萬3,321元云云，然
    按工作有瑕疵者，定作人得定相當期限，請求承攬人修補之
    。承攬人不於前條第一項所定期限內修補瑕疵，或依前條第
    三項之規定拒絕修補或其瑕疵不能修補者，定作人得解除契
    約或請求減少報酬。民法第493條第1項、第494條分別定有
    明文。此定作人之報酬減少請求權，必以承攬之工作瑕疵，
    經定作人定相當期間請求承攬人修補，承攬人不於該期限內
    修補者始足當之。乃因承攬人具有專業知識，修繕能力較強
    ，且較定作人接近生產程序，更易於判斷瑕疵可否修補，故
    由原承攬人先行修補瑕疵較能實現以最低成本獲取最大收益
    之經濟目的。本件被告固提出缺失照片為證（見本院卷第83
    -107頁），惟原告否認曾受催告修補，被告復自陳此為110
    年6月11日至24日自行去拍攝之照片，於訴訟中始提出，並
    未對原告催告修補等語（見本院卷第115頁），則其未依民
    法第493條第1項規定先定期催告原告修補瑕疵，其主張依同
    法第494條規定請求減少報酬，自無理由。
㈤、末按給付無確定期限者，債務人於債權人得請求給付時，經
    其催告而未為給付，自受催告時起，負遲延責任。其經債權
    人起訴而送達訴狀，與催告有同一之效力。遲延之債務，以
    支付金錢為標的者，債權人得請求依法定利率計算之遲延利
    息。應付利息之債務，其利率未經約定，亦無法律可據者，
    週年利率為5%，民法第229條第2項、第233條第1項前段、第
    203條分別定有明文。本件起訴狀繕本係於110年7月14日合
    法送達被告（見本院卷第67頁本院送達證書），依民法第22
    9條第2項後段已生催告給付效力，是原告併請求自110年7月
    15日起至清償日止，按週年利率5%計算之利息，亦屬有憑。
五、綜上所述，原告依系爭契約第8條約定、債權讓與契約書、
    民法第294條第1項前段、第490條第1項及第505條第1項規定
    ，請求被告給付1,839萬3,321元，及自110年7月15日起至清
    償日止，按週年利率5%計算之利息，為有理由，應予准許。
    兩造均陳明願供擔保聲請宣告准免假執行，核無不合，爰分
    別酌定相當擔保金額准許之。
六、本件事證已臻明確，兩造其餘攻擊防禦方法及所提證據，核
    於本判決結果不生影響，茲不逐一論駁，附此敘明。
七、訴訟費用負擔之依據：民事訴訟法第78條。 　　
中　　華　　民　　國　　111 　年　　5 　　月　  27　　日
                  工程法庭    法　官　蔡牧容
以上正本係照原本作成。
如對本判決上訴，須於判決送達後20日內向本院提出上訴狀。如
委任律師提起上訴者，應一併繳納上訴審裁判費。
中　　華　　民　　國　　111 　年　　5 　　月　　27　　日
                              書記官　周芳安